臺灣彰化地方法院刑事判決
111年度簡上字第139號
上  訴  人  臺灣彰化地方檢察署檢察官  
被      告  許原彰



上列上訴人因被告竊盜案件，不服本院民國111年8月10日111年
度簡字第1269號刑事簡易判決（聲請簡易判決處刑案號：111年
度偵字第7669號），提起上訴，本院管轄之第二審合議庭判決如
下：
    主  文
上訴駁回。
    理  由
壹、程序方面
一、刑事訴訟法第348條第3項規定：「上訴得明示僅就判決之刑
    、沒收或保安處分一部為之」，其立法理由指出：「為尊重
    當事人設定攻防之範圍，並減輕上訴審審理之負擔，容許上
    訴權人僅針對刑、沒收或保安處分一部提起上訴，其未表明
    上訴之認定犯罪事實部分，則不在第二審之審判範圍。如為
    數罪併罰之案件，亦得僅針對各罪之刑、沒收、保安處分或
    對併罰所定之應執行刑、沒收、保安處分，提起上訴，其效
    力不及於原審所認定之各犯罪事實，此部分犯罪事實不在上
    訴審審查範圍」。是科刑事項已可不隨同其犯罪事實而單獨
    成為上訴之標的，且上訴人明示僅就科刑事項上訴時，第二
    審法院即不再就原審法院所認定之犯罪事實為審查，而應以
    原審法院所認定之犯罪事實，作為論認原審量刑妥適與否之
    判斷基礎。又依刑事訴訟法第455條之1第3項規定，上開第3
    48條第3項在對於簡易判決有不服者亦準用之。故本件上訴
    人即臺灣彰化地方檢察署檢察官於上訴書及本院準備、審判
    程序時，已明示係針對原判決量刑未論處累犯加重其刑有所
    不當一節上訴（見簡上卷第13至14、85至86、100頁），依
    據前述說明，本院僅就原審判決關於量刑妥適與否進行審理
    ，至於原審判決其他部分，則非本院審查範圍。
二、被告於第二審經合法傳喚，無正當之理由不到庭者，得不待
    其陳述，逕行判決；又對於簡易判決有不服而上訴於管轄之
    第二審地方法院合議庭者，準用上開規定，刑事訴訟法第37
    1條、第455條之1第3項分別定有明文。查被告許原彰於審判
    期日經合法傳喚而未到庭，復查無在監押等相關情事，有本
    院準備程序筆錄、臺灣高等法院前案案件異動查證作業資料
    、刑事報到單、審判筆錄，及戶役政資訊網站個人資料查詢
    結果可參（簡上卷第89、95至105頁），故依上開說明，本
    院爰不待其陳述，逕為一造辯論判決。
貳、實體方面
一、本院據以審查量刑妥適與否之原審所認定之犯罪事實，及所
    犯法條、罪名等項，均如附件一原審判決書所載。
二、駁回上訴之理由
  ㈠檢察官上訴意旨略以：本案檢察官於聲請簡易判決處刑書中
    ，已記載被告應依累犯規定加重其刑，並敘明被告係於前案
    有期徒刑執行完畢後，5年以內故意再犯本件有期徒刑以上
    之罪，足認其刑罰應適力薄弱，且有特別惡性，因此有加重
    其刑必要，已就上情為主張，並具體指出證明方法；而刑案
    資料查註紀錄表為刑事訴訟法第159條之4第1款所定「公務
    員職務上製作之紀錄文書」，而屬非專為本件個案製作、且
    具有規律性、準確性記載之文書，證據能力、證明力應未欠
    缺。詎原審判決引用最高法院刑事大法庭110年度台上大字
    第5660號裁定，認不得僅憑刑案資料查註紀錄表逕予適用累
    犯規定加重其刑，已與該裁定所指涉「檢察官如未主張累犯
    ，法院不應依職權調查逕行認定為累犯」前提有所不符。況
    被告是否應依累犯加重，與是否列為刑法第57條第5款量刑
    時之審酌事項，應為不同之量刑因素，原審判決未依累犯規
    定加重法定刑，而將之列為第57條第5款量刑時之審酌事項
    ，亦非妥適，爰提起上訴，請將原判決撤銷，更為適當合法
    之判決。
　㈡按被告構成累犯之事實及應加重其刑之事項，均應由檢察官
    主張並具體指出證明之方法後，經法院踐行調查、辯論程序
    ，方得作為論以累犯及是否加重其刑之裁判基礎。且檢察官
    若未主張或具體指出證明方法，法院因而未論以累犯或依累
    犯規定加重其刑，基於累犯資料本來即可以在刑法第57條第
    5款「犯罪行為人之品行」中予以負面評價，自仍得就被告
    可能構成累犯之前科、素行資料，列為刑法第57條第5款所
    定「犯罪行為人之品行」之審酌事項。於此情形，該可能構
    成累犯之前科、素行資料既已列為量刑審酌事由，對被告所
    應負擔之罪責予以充分評價，依重複評價禁止之精神，自無
    許檢察官事後循上訴程序，以該業經列為量刑審酌之事由應
    改論以累犯並加重其刑為由，指摘原判決未依累犯規定加重
    其刑違法或不當（最高法院110年度台上字第5660號判決意
    旨參照）。
　㈢再者，司法院釋字第775號解釋意旨略以：刑法第47條第1項
    規定「受徒刑之執行完畢，或一部之執行而赦免後，5年以
    內故意再犯有期徒刑以上之罪者，為累犯，加重本刑至二分
    之一。」有關累犯加重本刑部分，不生違反憲法一行為不二
    罰原則之問題，惟其不分情節，基於累犯者有其特別惡性及
    對刑罰反應力薄弱等立法理由，一律加重最低本刑，於不符
    合刑法第59條所定要件之情形下，致生行為人所受之刑罰超
    過其所應負擔罪責之個案，其人身自由因此遭受過苛之侵害
    部分，對人民受憲法第8條保障之人身自由所為限制，不符
    憲法罪刑相當原則，牴觸憲法第23條比例原則。於此範圍內
    ，有關機關應自本解釋公布之日起2年內，依本解釋意旨修
    正之。於修正前，為避免發生上述罪刑不相當之情形，法院
    就該個案應依本解釋意旨，裁量是否加重最低本刑。依此可
    知累犯事實，僅係被告得否依刑法第47條第1項規定加重其
    本刑之前提事實，於具有此事實後，檢察官如主張應加重其
    本刑，則應進一步指明被告有何特別惡性及對刑罰反應力薄
    弱等事由，法院始予以審酌。　
　㈣經查，本案聲請簡易判決處刑書業已記載「許原彰曾因多次
    犯竊盜罪，經臺灣彰化地方法院分別判處有期徒確定，嗣由
    臺灣彰化地方法院以103年度聲字第1959號裁定應執行有期
    徒刑4年2月確定，經送監執行，於民國108年6月26日縮短刑
    期假釋出監，108年12月27日假釋付保護管束期滿執行完畢
    」、「被告前曾受犯罪事實欄所載有期徒刑之執行完畢，有
    刑案資料查註紀錄表1份可參，5年以內故意再犯本件有期徒
    刑以上之本罪，為累犯，請酌量加重其刑」等語，上訴人並
    於本院審理時主張上情（簡上卷第102頁），可認檢察官業
    已指明被告具有構成累犯之事實與證據。
　㈤至於應依累犯加重其刑之理由，本案聲請簡易判決處刑書僅
    載稱「請酌量加重其刑」等語，嗣經公訴檢察官於本院準備
    程序、審判程序時陳稱：被告本案與構成累犯之前案罪質相
    同，加重最輕本刑不會過苛，應依累犯規定加重等語（簡上
    卷第88、102頁）。然原判決既已將被告之品行資料，列為
    刑法第57條之審酌事項，進而考量本案諸般情狀後，量處被
    告拘役25日，顯已衡酌檢察官所指情節而為量刑，所量處之
    刑復無過輕或違反比例原則之情形。揆諸前開說明，依重複
    評價禁止之精神，自無許檢察官事後循上訴程序，以該業經
    列為量刑審酌之事由應改論以累犯並加重其刑為由，指摘原
    判決未依累犯規定加重其刑違法或不當。則雖原判決認為檢
    察官未舉出被告構成累犯之事實及證明方法部分，尚有未洽
    ，但此部分於判決結果並不生影響，係屬無害之瑕疵，亦無
    撤銷之必要。綜上，檢察官執前詞指摘原判決不當，為無理
    由，應予駁回。
據上論斷，應依刑事訴訟法第455條之1第1項、第3項、第371條
、第368條，判決如主文。
本案經檢察官林佳裕聲請簡易判決處刑及提起上訴，檢察官鄭積
揚到庭執行職務。
中　　華　　民　　國　　111 　年　　12　　月　　20　　日
                  刑事第八庭  審判長法  官  蘇品樺
　　　　　　　　　　　　　　　　    法  官  陳怡潔
　　　　　　　　　　　　　　　　    法  官  陳薏伩
以上正本證明與原本無異。
本判決不得上訴。　　　　　　　　　　　　　　　　
中　　華　　民　　國　　111 　年　　12　　月　　20　　日
                                    書記官　林曉汾
附錄本案論罪科刑法條
中華民國刑法第320條第1項
意圖為自己或第三人不法之所有，而竊取他人之動產者，為竊盜
罪，處5年以下有期徒刑、拘役或50萬元以下罰金。